【裁判字號】    98,訴,2063
【裁判日期】    981014
【裁判案由】    損害賠償
【裁判全文】
臺灣臺中地方法院民事判決              98年度訴字第2063號
原      告  丙○○
被      告  乙○○
            甲○○
上列當事人間損害賠償事件，本院於民國98年9月23日言詞辯論
終結，判決如下：
    主    文
被告應連帶給付原告新臺幣陸拾萬元，及自民國九十八年九月四
日起至清償日止按週年利率百分之五計算之利息。
原告其餘之訴駁回。
訴訟費用由被告連帶負擔五分之三，餘由原告負擔。
本判決第一項於原告以新臺幣貳拾萬元供擔保後，得假執行。但
被告如以新臺幣陸拾萬元為原告預供擔保，得免為假執行。
原告其餘假執行之聲請駁回。
    事實及理由
甲、程序方面：
    被告經合法通知，均未於言詞辯論期日到場，核無民事訴訟
    法第386條各款所列情形，爰依原告之聲請，由其一造辯論
    而為判決。
乙、實體方面：
一、原告起訴主張略以：
（一）原告與被告甲○○為夫妻，被告乙○○明知被告甲○○為
      有配偶之人，竟基於相姦之犯意，自民國（下同）94年9
      月起至98年3月間止，在臺中市之汽車旅館或臺中市北屯
      區○○○街58號7樓之3住處，與被告甲○○發生性行為多
      次。被告乙○○復於96年2月27日為被告甲○○產下一女
      陳昭怡。嗣原告於98年4月7日在臺中縣烏日鄉○○路162
      巷巷口，巧遇被告乙○○駕駛自小客車搭載被告甲○○欲
      返回被告甲○○與原告同住之臺中縣烏日鄉○○路162巷
      33號住處，心覺有異而趨前查看，驚覺同在車內之陳昭怡
      突然開口喊被告甲○○為「爸爸」，遂上前質問被告甲○
      ○，而遭被告甲○○猛力拉出車外，並遭其毆打，因此受
      有頭部挫傷等傷害，原告嗣向臺中縣烏日鄉戶政事務所調
      取戶籍謄本，始赫然發現被告甲○○已於96年4月17日認
      領陳昭怡為次女，而知悉被告二人之姦情。
（二）查被告二人所犯通姦及相姦之事證明確，其等行為足以破
      壞原告夫妻間之共同生活，係不法侵害原告基於婚姻關係
      而享有之身分法益，衡其情節應屬重大，並致原告精神上
      受有嚴重打擊，原告本於民法共同侵權行為損害賠償之法
      律關係提起本訴，請求被告二人應連賠償原告所受非財產
      損害新臺幣（下同）1,000,000元等語。並聲明：求為判
      決被告應連帶給付原告1,000,000元，及自起訴狀繕本送
      達翌日起至清償日止按週年利率5%計算之利息，並陳明願
      供擔保請准宣告假執行。
二、被告二人未於言詞辯論期日到場，亦未提出書狀作何聲明或
    陳述。
三、法院之判斷：
（一）原告主張之上開事實，業據其提出與所述情節相符之臺灣
      臺中地方法院檢察署檢察官98年度偵字第14918號聲請簡
      易判決處刑書、98年度偵字第14918號不起訴處分書、本
      院98年度中簡字第2313號刑事判決（以上均為影本）等為
      證，核屬相符，且經本院職權調閱上開偵查、刑事案卷查
      明屬實；被告對於原告主張之前開事實，均已於相當時期
      受合法之通知，而於言詞辯論期日不到場，亦未提出準備
      書狀爭執，依民事訴訟法第280條第3項準用同條第1項之
      規定，應視同自認，則原告之主張，自堪信為真實。
（二）按因故意或過失，不法侵害他人之權利者，負損害賠償責
      任。故意以背於善良風俗之方法，加損害於他人者亦同；
      數人共同不法侵害他人之權利者，連帶負損害賠償責任﹔
      不法侵害他人之身體、健康、名譽、自由、信用、隱私、
      貞操，或不法侵害其他人格法益而情節重大者，被害人雖
      非財產上之損害，亦得請求賠償相當之金額。前二項規定
      ，於不法侵害他人基於父、母、子、女或配偶關係之身分
      法益而情節重大者，準用之；民法第184條第1項、民法第
      185條第1項前段、及民法第195條第1項、第3項定有明文
      。次按「婚姻以夫妻之共同生活為其目的，配偶應互相協
      力保持其共同生活之圓滿及幸福，而夫妻互守誠實，係為
      確保其共同生活之圓滿安全及幸福之必要條件，故應解為
      配偶因婚姻契約而互負誠實之義務，如果配偶之一方為不
      誠實之行動，破壞共同生活之平和安定及幸福者，則為違
      背婚姻契約之義務，而侵害他人權利」（最高法院55年台
      上字第2053號判例意旨參照）。又通姦足以破壞夫妻間之
      共同生活，非法所許，故配偶之一方與他人通姦，或明知
      為有配偶之人而與之相姦，均係以違反保護個人法益之法
      規或有背公序良俗之方法加損害於他人，配偶之他方如因
      此受有財產上或非財產上之損害，自得依民法第184條第1
      項後段之規定請求損害賠償（最高法院41年台上字第278
      號判例及同院44年6月7日民刑庭會議決議參照）。本件被
      告二人於前揭時、地，為通姦、相姦，係故意侵害原告基
      於配偶關係之身分法益，致原告家庭破裂，受有精神上之
      痛苦，且其情節重大，是原告主張其受有非財產上之損害
      ，請求被告二人賠償，核屬有據。
（三）按慰撫金之酌給標準與財產上損害之計算不同，然非不可
      斟酌雙方身分資力與加害程度，及其他各種情形核定相當
      之數額，最高法院著有51年度臺上字第223號判例意旨可
      資參照。爰審酌原告係52年次、被告甲○○為55年次、被
      告乙○○為59年次，被告二人通姦行為已破壞原告婚姻關
      係，並致原告精神受打擊等，再兩造之經濟狀況，亦有本
      院職權調閱之兩造稅務電子閘門財產所得調件明細表各乙
      份附卷可憑。本院審酌上情及兩造之身分、地位，原告夫
      妻、家庭關係因此產生之變化及原告所受之精神痛苦等一
      切情狀，因認原告請求被告連帶賠償100萬元，尚嫌過高
      ，應以60萬元為適當。逾此部分之請求，難認有據，無法
      准許。
（四）綜上所述，原告依共同侵權行為損害賠償請求權之法律關
      係，請求被告二人連帶賠償其所受非財產之損害，於賠償
      60萬元及自起訴狀繕本送達被告之翌日（即98年9月4日）
      起，至清償日止，按年息5%計算之法定遲延利息之範圍內
      ，為有理由，應予准許；逾此範圍之請求，為無理由，應
      予駁回。
四、原告陳明願供擔保，聲請宣告假執行，本件原告勝訴部分，
    本院經審酌尚無不合，爰酌定相當擔保金額准許之。至原告
    敗訴部分，其假執行之聲請，已失所附麗，併予駁回。
五、本件原告之訴為一部有理由，一部無理由，依民事訴訟法第
    385條第1項前段、第79條、第85條第2項、第390條第2項，
    判決如主文。
中    華    民    國    98    年    10    月    14    日
                  民事第四庭    法  官  王鏗普
正本係照原本作成。
如對本判決上訴，須於判決送達後20日內向本院提出上訴狀。
中    華    民    國    98    年    10    月    14    日
                                書記官


司法院資訊處製作；財團法人民間司法改革基金會備份。
